【裁判字號】    90,上易,1237
【裁判日期】    900629
【裁判案由】    竊佔
【裁判全文】
臺灣高等法院臺中分院刑事判決                    九十年度上易字第一二三七號
    上  訴  人  甲○○○
    即  被  告
右上訴人因竊佔案件，不服臺灣彰化地方法院八十九年度訴字第六九０號中華民國九
十年三月二十二日第一審判決（起訴案號：臺灣彰化地方法院檢察署八十九年度偵字
第二三五七號），提起上訴，本院判決如左：
      主  文
原判決撤銷。
甲○○○意圖為自己不法之利益，而竊佔他人之不動產，處拘役貳拾日，如易科罰金
以參佰元折算壹日。
      事  實
一、甲○○○於民國（民國）八十七年四月間，僱用不知情之泥水工人方榮進施工將
    其所居住坐落於彰化縣員林鎮○○段七四０之一七號土地上二層樓建物之一樓房
    屋東側（即前側）原小花園部分改建為遮水棚之建物時，竟萌歹念，意圖為自己
    不法之利益，未經丙○之同意，擅自佔用毗鄰該地即丙○所有坐落同段七四０之
    一六地號如附表第一層所示面積零點零一平方公尺之土地，嗣為丙○查覺上情。
二、案經丙○訴請臺灣彰化地方法院檢察署檢察官偵查起訴。
      理  由
一、訊據上訴人即被告（以下簡稱為被告）甲○○○坦承於前開時間有將上開處所改
    建為遮水棚之建物之事實不諱，惟矢口否認有竊佔之犯行，辯稱：伊並不知有佔
    用到告訴人之土地云云。惟查右揭犯罪事實業據告訴人丙○指訴綦詳，核與證人
    陳素蜜於原審證述：「增建時被告有去找我，因告訴人住溪湖，而我有他的電話
    ，她叫我幫忙聯絡一下，後來丙○不在，其妻接到電話，第二天早上，丙○夫婦
    就到現場，講一半二人就吵架，到底有無同意，我有聽薛太太及丙○說你（指被
    告）蓋，蓋你的，不要越過我之土地」等情相符，足見被告將上開小花園部分改
    建為遮水棚之建物而越界建築前，並未經告訴人之同意甚明。另被告於改建上開
    建物時確有越界建築佔用告訴人上開土地零點零一平方公尺，亦經原審法院囑託
    彰化縣員林地政事務所派員到場測量屬實，並將佔有之位置繪製成土地複丈成果
    圖足稽。參以被告之夫陳增松於偵查中亦供認：「有超過中心線」等語，益見被
    告確有越界建築之事。又被告所越界建築之土地，長約有三點五公尺、寬分別有
    零點零七公尺及零點零八公尺，有土地複丈成果圖足按，衡情被告應無不知之理
    。此外復有地籍圖謄本、土地登記簿謄本、勘驗筆錄、現場照片等件在卷可憑，
    足證被告上開所辯顯係飾卸之詞，不足採信。是罪證明確，被告之犯行洵堪認定
    。
二、核被告所為係犯刑法第三百二十條第二項之竊佔罪，應依同條第一項之規定處斷
    。又被告利用不知情之泥水工人方榮進犯罪，為間接正犯。原審予以論罪科刑，
    固非無見，惟查被告增建三、四樓而越界建築部分，並不成立犯罪（詳如後述）
    ，原審就此部分認亦成立竊佔罪，已有未合。次查被告係利用不知情之泥水工人
    方榮進施工，已據證人方榮進證述在卷，原審疏未論以間接正犯，亦有可議。被
    告上訴意旨仍執前詞否認犯罪，雖無理由，但原判決既有上述可議之處，應由本
    院將原判決予以撤銷改判。爰審酌被告犯罪之動機、目的、手段、佔用之面積僅
    零點零一平方公尺，危害非重、及犯後態度等一切情狀，量處如主文第二項所示
    之刑，並諭知易科罰金之折算標準，以示懲儆。
三、公訴意旨另以：被告於前開時間增建三、四樓時並佔用告訴人上開土地之上空空
    間一點五六平方公尺，因認被告此部分亦涉有竊佔之罪嫌云云。查本件被告於增
    建上開建物後，三、四樓部分經測量結果縱曾佔用告訴人上開土地之上空空間如
    附表第二層、第三層所示之面積分別有零點八六平方公尺、零點七七平方公尺，
    但查此部分係屬土地之上空（即三、四樓部分），並非佔用告訴人之土地，核與
    竊佔罪係指竊佔他人之不動產之要件不符，是此部分被告之犯罪並不能證明。惟
    因公訴人認此部分與前開論罪科刑部分係屬實質上一罪，故不另為無罪之諭知，
    併此敘明。
四、據上論結，應依刑事訴訟法第三百六十九條第一項前段、第三百六十四條、第二
    百九十九條第一項前段、刑法第三百二十條第二項、第一項、第四十一條第一項
    前段，罰金罰鍰提高標準條例第一條前段、第二條，判決如主文。
本案經檢察官乙○○到庭執行職務。
中      華      民      國      九十     年       六      月   二十九   日
                                  臺灣高等法院臺中分院刑事第八庭
                                        審判長法  官  羅  得  村
                                              法  官  林  輝  煌
                                              法  官  劉  榮  服
右正本證明與原本無異。
不得上訴。
                                              書記官  陳  俞  豪
中      華      民      國      九十     年       六      月   二十九   日
附錄論罪條文：
刑法第三百二十條
意圖為自己或第三人不法之所有，而竊取他人之動產者，為竊盜罪，處五年以下有期
徒刑、拘役或五百元以下罰金。
意圖為自己或第三人不法利益，而竊佔他人之不動產者，依前項之規定處斷。
                                                                        Ｉ


司法院資訊處製作；財團法人民間司法改革基金會備份。
